【裁判字號】    99,上訴,121
【裁判日期】    990429
【裁判案由】    違反毒品危害防制條例
【裁判全文】
臺灣高等法院高雄分院刑事判決         99年度上訴字第121號
上  訴  人
即  被  告  甲○○
上列上訴人因違反毒品危害防制條例案件，不服臺灣屏東地方法
院98年度訴字第1111號中華民國98年12月10日第一審判決（起訴
案號：臺灣高雄地方法院檢察署98年度偵字第1471號、第1478號
及第1525號），提起上訴，本院依簡式審判程序判決如下：
    主  文
原判決關於98年8 月1 日施用第一、二級毒品部分及其定執行刑
部分均撤銷。
甲○○施用第一級毒品，累犯，處有期徒刑柒月；又施用第二級
毒品，累犯，處有期徒刑肆月，扣案之玻璃球吸食器壹個沒收銷
燬之。
其他上訴駁回。
前開第二項撤銷改判所處之刑，與其上訴駁回部分施用第一級毒
品，累犯，處有期徒刑玖月；又施用第一級毒品，累犯，處有期
徒刑玖月；又施用第二級毒品，累犯，處有期徒刑伍月。應執行
有期徒刑貳年貳月，扣案之玻璃球吸食器壹個沒收銷燬之。
    事  實
一、甲○○前因(一)違反麻醉藥品管理條例案件，經本院以88年度
    上訴字第141 號判處有期徒刑5 年2 月確定；(二)犯贓物案件
    ，經原審以88年度易字第1507號判處有期徒刑7 月確定；(三)
    違反毒品危害防制條例案件，經原審以88年度易字第1609號
    判處應執行有期徒刑1 年2 月確定，並與上開第(一)、(二)部分
    接續執行，其遂於民國89年4 月27日起入監執行，嗣於93年
    5 月7 日因縮短刑期假釋出監。惟其於假釋期間內復因(四)違
    反毒品危害防制條例案件，經本院以94年度上易字第285 號
    判處有期徒刑1 年6 月確定；(五)違反毒品危害防制條例案件
    ，經原審以94年度訴字第60號判處有期徒刑1 年2 月確定。
    前開假釋遂遭撤銷，後因中華民國九十六年罪犯減刑條例公
    布施行，上開第(二)至(五)部分，經本院以96年度聲減字第2094
    號裁定減刑，並與假釋經撤銷後所餘殘刑接續執行，甲○○
    再於94年5 月11日入監服刑，而於97年8 月13日縮短刑期假
    釋出監，迄97年9 月9 日假釋期滿未經撤銷，其未執行之刑
    ，以已執行論。
二、甲○○曾因施用毒品案件，經原審以裁定送勒戒處所觀察、
    勒戒，因認無繼續施用毒品傾向，而於87年8 月20日釋放出
    所執行完畢，並由原審以87年度訴字第341 號為免刑判決確
    定。惟其不知警惕，旋再因施用毒品案件，經原審以88年度
    毒聲字第1989號裁定送勒戒處所觀察、勒戒，因認有繼續施
    用毒品傾向，又經原審以88年度毒聲字第2294號裁定令入戒
    治處所施以強制戒治，復經原審以89年度毒聲字第854 號裁
    定停止戒治，所餘戒治期間付保護管束，並於89年10月13日
    保護管束期滿，前開停止戒治裁定未遭撤銷，視為強制戒治
    執行完畢。
三、詎甲○○仍未戒除毒癮，竟基於施用第一級毒品海洛因、第
    二級毒品甲基安非他命之犯意，分別為下列施用毒品犯行：
  (一)於98年7 月10日12時許，在屏東縣潮州鎮潮州火車站廁所內
    ，以將海洛因置入注射針筒內加水稀釋後持以注射手臂之方
    式，施用第一級毒品海洛因1 次。嗣於98年7 月11日17時許
    ，在屏東縣崁頂鄉○○路力社國小前，因另涉竊盜案件為警
    查獲，並察見其手臂上有注射針孔痕跡，復經警得其同意採
    尿送驗，因其尿液檢出嗎啡陽性反應，始悉上情。
  (二)於98年8 月1 日12時許，在屏東縣潮州鎮潮州火車站廁所內
    ，以將海洛因置入注射針筒內加水稀釋後持以注射手臂之方
    式，施用第一級毒品海洛因1 次；另以將甲基安非他命置入
    玻璃球吸食器內點火燒烤後吸食煙霧之方式，施用第二級毒
    品甲基安非他命1 次。嗣於98年8 月2 日14時20分許，在屏
    東縣萬丹鄉○○村○○路鴿舍內為警盤查時，即向警自首上
    開犯行，並自願接受裁判，復經其同意採尿送驗，因其尿液
    檢出嗎啡及甲基安非他命陽性反應，而知上情。
  (三)甲○○於98年8 月13日6 時10分為警採尿時起回溯96小時內
    某時，在屏東縣潮州鎮潮州火車站廁所內，以將海洛因置入
    注射針筒內加水稀釋後持以注射手臂之方式，施用第一級毒
    品海洛因；另以將甲基安非他命置入玻璃球吸食器內點火燒
    烤後吸食煙霧之方式，施用第二級毒品甲基安非他命1 次。
    嗣於98年8 月13日5 時5 分許，騎車行經屏東縣潮州鎮○○
    路與朝昇東路口處，因行跡可疑為警盤查，並於其機車置物
    箱內起獲其所有供其本次及上開第(二)部分所載用以吸食甲基
    安非他命之玻璃球吸食器1 個，復經得其同意採尿送驗，因
    其尿液檢出嗎啡及甲基安非他命陽性反應，始知上情。
四、案經屏東縣政府警察局屏東分局、潮州分局分別報請臺灣屏
    東地方法院檢察署檢察官偵查起訴。
    理  由
一、上揭事實，業據被告甲○○於原審及本院審理時均坦承不諱
    。就上開事實欄第三、(一)部分，被告該次警局所採之尿液經
    送臺灣檢驗科技股份有限公司以「酵素免疫分析法」初篩及
    「氣相層析／質譜儀法」複驗結果，確呈嗎啡陽性反應，有
    該公司98年7 月28日所出具之濫用藥物尿液檢驗報告1 紙及
    屏東縣政府警察局潮州分局毒品案件受檢人尿液採證編號姓
    名對照表1 紙（見潮警刑字0000000000號卷第6 頁、第10頁
    ）在卷可佐；此外，復有被告注射針孔痕跡照片1 張（見上
    開警卷第9 頁下方照片）及查獲施用毒品案件報告表1 紙（
    見上開警卷第11頁）存卷可查。就上開事實欄第三、(二)部分
    ，被告該次警局所採之尿液經送臺灣檢驗科技股份有限公司
    以「酵素免疫分析法」初篩及「氣相層析／質譜儀法」複驗
    結果，確呈嗎啡及甲基安非他命陽性反應，有該公司98年8
    月19日所出具之濫用藥物尿液檢驗報告1 紙（見屏警分偵字
    第0980022034號卷第16頁）、勘察採證同意書1 紙（見上開
    警卷第10頁）、屏東縣政府警察局屏東分局毒品案件涉嫌人
    尿液採證編號姓名對照表1 紙（見上開警卷第11頁）及檢體
    監管紀錄表1 紙（見上開警卷第13頁）在卷可考；此外，復
    有偵查報告2 紙（見上開警卷第2 頁、原審卷第34頁）附卷
    可憑；就上開事實欄第三、(三)部分，另有玻璃球吸食器1 個
    扣案可稽，而被告該次警局所採之尿液經送臺灣檢驗科技股
    份有限公司以「酵素免疫分析法」初篩及「氣相層析／質譜
    儀法」複驗結果，確呈嗎啡及甲基安非他命陽性反應，有該
    公司98年9 月1 日出具之濫用藥物尿液檢驗報告1 紙（見屏
    東地檢署98年度毒偵字第1471號卷第9 頁）、屏東縣警察局
    潮州分局毒品案件受檢人尿液採證編號姓名對照表1 紙（見
    潮警偵字第0980013730號卷第14頁）在卷可按；此外，復有
    職務報告1 紙（見上開警卷第2 頁）、自願受搜索同意書1
    紙（見上開警卷第9 頁）、屏東縣警察局潮州分局扣押筆錄
    1 份（見上開警卷第10-11 頁）、屏東縣警察局潮州分局扣
    押物品目錄表1 紙（見上開警卷第12頁）、查獲施用毒品案
    件報告表1 紙（見上開警卷第13頁）及照片4 張（見上開警
    卷第15-16頁）存卷可查。堪認被告上開任意性自白核與客
    觀真實相符，可以採信。又按毒品危害防制條例於92年7月9
    日修正公布，自93年1 月9 日施行，其中第20條、第23條將
    施用毒品之刑事處遇程序，區分為「初犯」及「5 年內再犯
    」、「5 年後再犯」。依其立法理由之說明：「初犯」，經
    觀察、勒戒或強制戒治後，應為不起訴處分或不付審理之裁
    定；經觀察、勒戒或強制戒治執行完畢釋放後，「5 年內再
    犯」者，因其再犯率甚高，原實施之觀察、勒戒及強制戒治
    既已無法收其實效，爰依法追訴或裁定交付審理。至於經觀
    察、勒戒或強制戒治執行完畢釋放後，「5 年後再犯」者，
    前所實施之觀察、勒戒或強制戒治已足以遮斷其施用毒品之
    毒癮，為期自新及協助其斷除毒癮，仍適用「初犯」規定，
    先經觀察、勒戒或強制戒治之程序。從而依修正後之規定，
    僅限於「初犯」及「5 年後再犯」二種情形，始應先經觀察
    、勒戒或強制戒治程序。倘被告於5 年內已再犯，經依法追
    訴處罰，縱其第3 次（或第3 次以上）再度施用毒品之時間
    ，在初犯經觀察、勒戒或強制戒治執行完畢釋放5 年以後，
    已不合於「5 年後再犯」之規定，且因已於「5 年內再犯」
    ，顯見其再犯率甚高，原實施觀察、勒戒或強制戒治，已無
    法收其實效，即應依該條例第10條處罰，最高法院95年度第
    7 次刑事庭會議決議意旨可資參照。本件被告如事實欄第二
    部分所示，前因犯施用毒品案件，經原審以裁定送勒戒處所
    觀察、勒戒，因認無繼續施用毒品傾向，而於87年8 月20日
    釋放出所執行完畢，並由原審以87年度訴字第341 號為免刑
    判決確定；又因施用毒品案件，經原審以88年度毒聲字第19
    89號裁定送勒戒處所觀察、勒戒，因認有繼續施用毒品傾向
    ，又經原審以88年度毒聲字第2294號裁定令入戒治處所施以
    強制戒治，復經原審以89年度毒聲字第854 號裁定停止戒治
    ，所餘戒治期間付保護管束，並於89年10月13日保護管束期
    滿，前開停止戒治裁定未遭撤銷，視為強制戒治執行完畢等
    情，有臺灣高等法院被告前案紀錄表1 份在卷可徵，是被告
    於初次觀察、勒戒執行完畢後，5 年以內已有上開施用毒品
    罪之前科紀錄，縱被告本件施用毒品犯行之犯罪時間係在初
    次觀察、勒戒執行完畢後5 年後，揆諸上開決議意旨，仍得
    依法追訴、處罰。又被告事實欄三(二)部分即98年8 月1 日施
    用第一、二級毒品之犯行，被告對於上開未發覺之罪，向警
    方自首，業據證人即承辦警員葉連春於本院審理時結證屬實
    ，自有自首減刑之適用。至於事實欄三(一)部分即98年7 月10
    日施用第一級毒品犯行，被告雖稱警方未發覺其犯罪前，即
    向警方坦承犯行，應有自首之適用云云。惟查證人即承辦警
    員許枝祥於本院審理時結證：被告到派出所是配合竊盜案件
    的說明，是警方發現其手臂有針孔，警方在未製作竊盜筆錄
    之前，就詢問其是否施用毒品，被告就說有，警方就對被告
    採尿送驗。發現被告手臂上有針孔痕跡，就懷疑他有施用海
    洛因等情，由上觀之，被告並非就未發覺之罪，向警方自首
    甚明，自無自首減刑之適用。綜上所述，本件事證明確，被
    告之犯行，堪以認定。
三、查海洛因及甲基安非他命分屬毒品危害防制條例第2 條第2
    項第1 款及第2 款所規定之第一級、第二級毒品。就事實欄
    第三、(一)部分，核被告所為係犯毒品危害防制條例第10條第
    1 項之施用第一級毒品罪；就事實欄第三、(二)部分，核被告
    所為係犯同條例第10條第1 項、第2 項之施用第一級、第二
    級毒品罪；又被告對於上開未發覺之罪，向警方自首均依刑
    法第62條前段規定減輕其刑。就事實欄第三、(三)部分，核被
    告所為係犯同條例第10條第1 項、第2 項之施用第一級、第
    二級毒品罪。被告非法持有第一級毒品海洛因及第二級毒品
    甲基安非他命之低度行為，已為其進而施用之高度行為所吸
    收，故均不另論罪。被告先後所犯施用第一級毒品罪3 罪與
    施用第二級毒品罪2 罪間，犯意各別、行為不同，應予分論
    併罰。又被告曾有如事實欄第一部分所載之論罪科刑執行情
    形，有臺灣高等法院被告前案紀錄表1 份存卷可佐，其受有
    期徒刑執行完畢後，5 年以內故意再犯本件有期徒刑以上之
    上述各罪，構成累犯，均應依刑法第47條第1 項規定加重其
    刑。其中事實欄第三、(二)部分，刑有加重減輕，應先加後減
    。
四、原審就被告事實欄三(一)、(三)部分施用第一、二級毒品部分，
    因而適用毒品危害防制條例第10條第1 項、第2 項，刑法第
    11條、第47條第1 項、第51條第5 款之規定，並審酌被告施
    用毒品犯行，乃戕害自己身心之行為，犯後坦承犯行，態度
    良好等一切情狀，就被告施用第一級毒品2 次部分，各量處
    有期徒刑9 月，就其施用第二級毒品部分量處有期徒刑5 月
    。經核原審此部分判決認事用法並無不合，量刑亦屬適度，
    被告上訴意旨，仍執：原判決量刑過重不當，及98年7 月11
    日施用第一級毒品犯行部分未依自首減輕其刑等詞，指摘原
    審此部分判決不當，為無理由，應予駁回。
五、原審就被告事實欄三(二)部分施用第一、二級毒品之犯行，予
    以論科，固非無見，惟查被告上開犯行，均自首之適用，已
    如前述，原審未予審酌，自有未合。被告上訴意旨，執此指
    摘原審此部分判決不當，為有理由，自應由本院將原審此部
    分及定執行刑部分撤銷改判。審酌被告犯後坦承犯行，態度
    良好，且施用毒品乃自戕身心之行為等一切情狀，就被告施
    用第一、二級毒品部分，分別量處有期徒刑7月及4月。再就
    扣案之玻璃球吸食器1 個，係被告所有，業經被告警詢中坦
    認無訛（見潮警偵字第0980013730號卷第4 頁），且於原審
    審理中自承該玻璃球吸食器係供其為事實欄第三、(二)部分施
    用第二級毒品甲基安非他命所用之物（見原審審判筆錄第6-
    7 頁），而此玻璃球吸食器並經檢驗出甲基安非他命毒品反
    應，有屏東縣政府警察局潮州分局毒品初步檢驗結果報告表
    1 紙（見潮警偵字第0980013730號卷第17頁）在卷可參。堪
    認該玻璃球吸食器因供被告施用甲基安非他命之故，而與甲
    基安非他命不可析離，應視同本件查獲之第二級毒品甲基安
    非他命，而依毒品危害防制條例第18條第1 項前段規定，宣
    告沒收銷燬之，並與上開上訴駁回部分所定之刑，定其應執
    行之刑如主文第4 項所示。
據上論斷，應依刑事訴訟法第273 條之1 第1 項、第368條、第3
69條第1項前段、第299 條第1項前段，毒品危害防制條例第10條
第1 項、第2 項、第18條第1項前段，刑法第11條、第47條第1項
、第62條前段、第51條第5款，判決如主文。
本案經檢察官蔡國禎到庭執行職務
中    華    民    國    99    年    4     月    29    日
                  刑事第七庭    審判長法  官  莊飛宗
                                      法  官  蔡廣昇
                                      法  官  謝宏宗
以上正本證明與原本無異。
施用第一級毒品部分，如不服本判決應於收受本判決後10日內向
本院提出上訴書狀，其未敘述上訴理由者，並得於提起上訴後10
日內向本院補提理由書狀（均須按他造當事人之人數附繕本）「
切勿逕送上級法院」。
其他部分不得上訴。
中    華    民    國    99    年    4     月    30    日
                                    書記官  蘇恒仁
附錄本判決論罪科刑法條：
毒品危害防制條例第10條第1項、第2項
施用第一級毒品者，處 6 月以上 5 年以下有期徒刑。
施用第二級毒品者，處 3 年以下有期徒刑。

司法院資訊處製作；財團法人民間司法改革基金會備份。
